【裁判字號】    99,勞訴,43
【裁判日期】    990430
【裁判案由】    返還薪佣等
【裁判全文】
臺灣臺中地方法院民事裁定  99年度勞訴字第43號
聲 請 人即
原      告  維琳保險經紀人股份有限公司
法定代理人  乙○○
訴訟代理人  陳志揚律師
相 對 人即
被      告  甲○○
訴訟代理人  吳莉鴦律師
上當事人間請求返還薪佣等事件，原告聲請移轉管轄，本院裁定
如下：
    主  文
聲請駁回。
聲請程序費用由聲請人負擔。
    理  由
一、本件聲請意旨略以：兩造承攬契約書第8 點載明：「雙方同
    意如因本契約所生之糾紛以臺灣臺北地院為第一審管轄法院
    」，為此敬請依民事訴訟法第28條第1 項後段規定，將本件
    移送於雙方合意管轄之臺灣臺北地方法院等語。
二、按當事人得以合意定第一審管轄法院，民事訴訟法第24條第
    1 項前段固有明文，惟此管轄之合意，如當事人之一造為法
    人或商人，依其預定用於同類契約之條款而成立，按其情形
    顯失公平者，他造於為本案之言詞辯論前，得聲請移送於其
    管轄法院，同法第28條第2 項前段亦有規定。則在原告為法
    人或商人之場合，應僅被告有聲請移送之權利，原告並無聲
    請移送之權利，且法院亦不得依職權移送他法院管轄。又同
    法第28條之立法意旨，在於當事人之一造為法人或商人時，
    通常占有經濟上之強勢地位，如因契約涉訟而須赴被告之住
    、居所地應訴，無論在組織及人員編制上，均尚難稱有重大
    不便。反觀與法人或商人訂立契約之他造當事人，就合意管
    轄條款表面上雖有締約與否之自由，實際上幾無磋商或變更
    之餘地。則一旦因該契約涉訟，他造即必須遠赴法人或商人
    以定型化契約所預定之法院應訴，造成其應訴之不便及勞費
    之支出，甚至可能因此等程序上不利益而被迫放棄應訴之機
    會，如此不僅顯失公平，並某程度侵害經濟上弱勢者在憲法
    上所保障之訴訟權，於是特別明文排除合意管轄規定之適用
    。是以定型化契約當事人因此爭執涉訟時，在不影響當事人
    程序利益及浪費訴訟資源之情況下，復無其他特別審判籍管
    轄法院之適用時，法院自應依民事訴訟法第1 條「以原就被
    原則」定管轄法院。本件聲請人係法人，在考量勞力、時間
    及費用等程序利益之情況下，以事先擬定之契約書約定臺灣
    臺北地院為管轄法院，即屬顯失公平，為保護經濟上弱勢之
    相對人，揆諸前揭規定及說明，即應排除合意管轄規定之適
    用。從而聲請人向有管轄權之本院聲請核發支付命令，經相
    對人提出異議而視為起訴，即應由本院管轄。是聲請人聲請
    將本件移送臺灣臺北地院管轄，於法不合，應予駁回。
三、依民事訴訟法第95條、第78條，裁定如主文。
中    華    民    國    99    年     4    月    30    日
                  民事第三庭    法  官  林慧貞
正本係照原本作成。
本裁定不得抗告。
中    華    民    國    99    年    4     月    30    日
                                書記官

司法院資訊處製作；財團法人民間司法改革基金會備份。
